【裁判字號】    98,訴更,1
【裁判日期】    980122
【裁判案由】    毒品危害防制條例
【裁判全文】
臺灣臺中地方法院刑事判決               98年度訴更字第1號
公  訴  人  臺灣臺中地方法院檢察署檢察官
被      告  甲○○
上列被告因毒品危害防制條例案件，經檢察官提起公訴（九十七
年度毒偵字第三八五八號），前經本院於民國九十七年九月三十
日以九十七年度訴字第三五一四號判決後，檢察官不服提起上訴
，經臺灣高等法院臺中分院於九十七年十一月二十日以九十七年
度上訴字第二八○○號判決撤銷發回更審，本院合議庭裁定由受
命法官獨任進行簡式審判程序，判決如下：
    主    文
甲○○施用第一級毒品，累犯，處有期徒刑拾月；又施用第二級
毒品，累犯，處有期徒刑陸月。應執行有期徒刑壹年貳月。
    犯罪事實
一、甲○○於民國（下同）八十八年間因施用毒品案件，經依本
    院裁定送觀察、勒戒後，認無繼續施用毒品之傾向，於八十
    九年二月十一日執行完畢釋放，並由臺灣臺中地方法院檢察
    署檢察官以八十九年度毒偵字第八七一號為不起訴處分確定
    。又於八十九年間因施用第一、二級毒品案件，經依本院裁
    定送觀察、勒戒後，認有繼續施用毒品之傾向，再經本院裁
    定令入戒治處所施以強制戒治，於九十一年十一月二十日執
    行完畢釋放，並由臺灣臺中地方法院檢察署檢察官以八十九
    年度毒偵緝字第四七一號提起公訴，經本院判處有期徒刑十
    月、六月，應執行有期徒刑一年二月並確定；復於八十九年
    間因竊盜案件，經臺灣高等法院臺中分院判處有期徒刑一年
    六月並確定，嗣與上開施用毒品案件定應執行有期徒刑二年
    六月；再於九十一年間因施用第一級毒品、持有第二級毒品
    案件，分別經本院判處有期徒刑七月、三月並均確定，嗣定
    其應執行有期徒刑九月，經與上開定應執行刑案件接續執行
    ，於九十五年一月六日縮刑期滿執行完畢。詎其仍不知戒絕
    毒品，復基於施用第一級毒品海洛因之犯意，於九十七年五
    月二十一日上午十時許，在其位於臺中縣烏日鄉○○街六十
    九巷三十六號二樓住處，以將海洛因置於注射針筒內，然後
    加水稀釋注射在手臂上血管之方式，施用第一級毒品海洛因
    一次；另基於施用第二級毒品甲基安非他命之犯意，於九十
    七年五月二十一日上午十時三十分許，在其位於臺中縣烏日
    鄉○○街六十九巷三十六號二樓住處，以將甲基安非他命置
    於吸食器內，然後用火燒烤吸取產生煙霧之方式，施用第二
    級毒品甲基安非他命一次。嗣於九十七年五月二十五日下午
    三時五十分許，在臺中市○區○○路與五權路口，因其行跡
    可疑，為警盤查而查獲，且經警採集其尿液送驗結果，嗎啡
    及甲基安非他命均呈陽性反應。
二、案經臺中市警察局第二分局報請臺灣臺中地方法院檢察署檢
    察官偵查起訴。
    理    由
一、本件被告甲○○所犯係死刑、無期徒刑、最輕本刑為三年以
    上有期徒刑以外之罪，其於準備程序中就被訴事實為有罪之
    陳述，經告知簡式審判程序之旨，並聽取公訴人及被告之意
    見後，本院合議庭認為適宜而裁定由受命法官獨任進行簡式
    審判程序，合先敘明。
二、上揭犯罪事實，業據被告甲○○於本院行準備程序、審理時
    坦承不諱。且被告於上開時地為警查獲後，經警採集其尿液
    送驗結果，嗎啡及甲基安非他命均呈陽性反應，亦有臺中市
    警察局第二分局永興派出所採集尿液鑑定同意書、臺中市警
    察局第二分局委託檢驗尿液代號與真實姓名對照表、中山醫
    學大學附設醫院檢驗科藥物檢測中心尿液檢驗報告各一紙附
    卷足憑。而被告於八十八年間因施用毒品案件，經依本院裁
    定送觀察、勒戒後，認無繼續施用毒品之傾向，於八十九年
    二月十一日執行完畢釋放，並由臺灣臺中地方法院檢察署檢
    察官以八十九年度毒偵字第八七一號為不起訴處分確定。又
    於八十九年間因施用第一、二級毒品案件，經依本院裁定送
    觀察、勒戒後，認有繼續施用毒品之傾向，再經本院裁定令
    入戒治處所施以強制戒治，於九十一年十一月二十日執行完
    畢釋放，並由臺灣臺中地方法院檢察署檢察官以八十九年度
    毒偵緝字第四七一號提起公訴，經本院判處有期徒刑十月、
    六月，應執行有期徒刑一年二月並確定；復於八十九年間因
    竊盜案件，經臺灣高等法院臺中分院判處有期徒刑一年六月
    並確定，嗣與上開施用毒品案件定應執行有期徒刑二年六月
    ；再於九十一年間因施用第一級毒品、持有第二級毒品案件
    ，分別經本院判處有期徒刑七月、三月並均確定，嗣定其應
    執行有期徒刑九月，經與上開定應執行刑案件接續執行，於
    九十五年一月六日縮刑期滿執行完畢等情，有台灣高等法院
    被告前案紀錄表、全國施用毒品案件紀錄表附卷可考；另毒
    品危害防制條例於九十二年七月九日修正公布，自九十三年
    一月九日施行，其中第二十條、第二十三條將施用毒品之刑
    事處遇程序，區分為「初犯」及「五年內再犯」、「五年後
    再犯」。依其立法理由說明，「初犯」，經觀察勒戒或強制
    戒治後，應為不起訴處分或不付審理之裁定；觀察、勒戒或
    強制戒治執行完畢釋放後，「五年內再犯者」，因其再犯率
    甚高，原實施之觀察、勒戒或強制戒治既已無法收其實效，
    應依法追訴或裁定交付審理。至於觀察、勒戒或強制戒治執
    行完畢釋放後，「五年後再犯」者，前所實施之觀察、勒戒
    或強制戒治已足以遮斷其施用毒品之毒癮，為期自新及協助
    其斷除毒癮，仍適用「初犯」規定，先經觀察、勒戒或強制
    戒治之程序。從而依修正後之規定，僅限於「初犯」及「五
    年後再犯」二種情形，始應先經觀察、勒戒或強制戒治程序
    。倘被告於五年內已再犯，經依法追訴處罰，縱其第三次（
    或第三次以上）再度施用毒品之時間，在初犯經觀察、勒戒
    或強制戒治執行完畢釋放五年以後，仍不合於「五年後再犯
    」之規定，且因已於「五年內再犯」，顯見其再犯率甚高，
    原實施之觀察、勒戒或強制戒治，已無法收其實效，即應依
    該條例第十條規定處罰，亦有最高法院九十五年第七次刑事
    庭會議決議可資參照。本件事證明確，被告犯行堪以認定。
三、按海洛因、甲基安非他命係屬毒品危害防制條例第二條第二
    項第一、二款所規定之第一、二級毒品，不得非法施用。核
    被告甲○○施用第一級毒品海洛因之所為，係犯毒品危害防
    制條例第十條第一項之施用第一級毒品罪；另被告施用第二
    級毒品甲基安非他命之所為，係犯毒品危害防制條例第十條
    第二項之施用第二級毒品罪。被告供施用而持有第一級毒品
    海洛因、第二級毒品甲基安非他命之低度行為，應為其施用
    第一級毒品海洛因、第二級毒品甲基安非他命之高度行為所
    吸收，均不另論罪。被告所犯施用第一級毒品、第二級毒品
    二罪間，係犯意各別，且犯罪構成要件不同，應予分論併罰
    。查被告於八十九年間因施用第一、二級毒品案件，經本院
    判處有期徒刑十月、六月，應執行有期徒刑一年二月並確定
    ，又於八十九年間因竊盜案件，經臺灣高等法院臺中分院判
    處有期徒刑一年六月並確定，嗣與上開施用毒品案件定應執
    行有期徒刑二年六月；再於九十一年間因施用第一級毒品、
    持有第二級毒品案件，分別經本院判處有期徒刑七月、三月
    並均確定，嗣定其應執行有期徒刑九月，經與上開定應執行
    刑案件接續執行，於九十五年一月六日縮刑期滿執行完畢，
    ，有台灣高等法院被告前案紀錄表附卷可參，其於五年內故
    意再犯本件有期徒刑以上之上開二罪，均為累犯，均應依法
    加重其刑。爰審酌被告有多次施用毒品前科（見卷附臺灣高
    等法院被告前案紀錄表），仍不知戒絕毒品，復施用第一、
    二級毒品，及其犯罪之動機、目的、手段、所生危害與犯後
    坦承犯行，態度良好等一切情狀，分別量處如主文所示之刑
    ，並定其應執行刑，以資懲儆。
四、據上論斷，應依刑事訴訟法第二百七十三條之一第一項、第
    二百九十九條第一項前段，毒品危害防制條例第十條第一項
    、第二項，刑法第十一條前段、第四十七條第一項、第五十
    一條第五款，判決如主文。
本案經檢察官黃元亨到庭執行職務。
中    華    民    國    98    年    1     月    22    日
                  刑事第五庭    法  官  朱光國
上正本證明與原本無異。
如不服本判決，應於收受送達後10日內向本院提出上訴書狀（應
敘述具體理由並附繕本）。
上訴書狀如未敘述理由，應於上訴期間屆滿後20日內補提理由書
於本院。
                                書記官  張孝妃
中    華    民    國    98    年    1     月    22    日
附錄論罪科刑法條
毒品危害防制條例第10條第1項：
施用第一級毒品者，處 6 月以上 5 年以下有期徒刑。
施用第二級毒品者，處 3 年以下有期徒刑。


司法院資訊處製作；財團法人民間司法改革基金會備份。
